---
title: 'Constitución Abierta: Una Nueva Constitución Para Chile'
author: "Pachá"
date: "10/23/2019"
output: github_document
---

```{r setup, include=FALSE}
knitr::opts_chunk$set(echo = TRUE)
```

# Introducción

Durante el año 2016, en Chile se llevó a cabo un proceso de consulta a los ciudadanos chilenos con la finalidad de conocer sus principales preocupaciones y cómo llevar estas a una nueva Constitución Política de la República.

Inicialmente el proceso de consulta fue llevado a cabo con poca transparencia, pero afortunadamente la presión de la sociedad civil llevó a hacer disponibles públicamente las actas de estos encuentros de debate ciudadano.

La forma de reunir las opiones fue registrar actas de encuentros en los cuales los vecinos de distintas comunas del país se reunieron a debatir y manifiestar sus puntos de acuerdo y desacuerdo respecto de Derechos Humanos, Salud, Educación, Pensiones, entre otros.

El sitio web del proyecto Constitución Abierta (DCC UChile) establecía que: "Los datos del Proceso Constituyente deben estar disponibles abiertamente para todas y todos los chilenos."

Estos datos provienen de un proceso impulsado por el Departamento de Ciencias de la Computación de la Universidad de Chile, el cual se dedicó a reunir de manera paralela las actas de las instancias de participación.

# Paquetes

Sugerimos usar el tidyverse para manipular y visualizar los datos. Para visualizar usando mapas, se podría usar el paquete `chilemaps` disponible en github.com/pachamaltese/chilemaps.

```{r}
library(tidyverse)
```

# Datasets

Contienen los conceptos clave discutidos y la justificación de los acuerdos o desacuerdos.

## Conceptos

Resume los tópicos tratados durante las reuniones, si hubo acuerdo o no y su justificación. Incluye los datos geográficos (comuna y región) del lugar de encuentro.

```{r}
load("~/datos-de-miercoles/datos/2019/2019-10-23/01-conceptos.rdata")
conceptos
```

La columna `idELA` permite unir con la tabla `memoria`.

## Memoria

Sintetiza el ánimo sostenido durante el encuentro.

```{r}
load("~/datos-de-miercoles/datos/2019/2019-10-23/02-memoria.rdata")
memoria
```
